【裁判字號】    98,上易,547
【裁判日期】    980306
【裁判案由】    背信
【裁判全文】
臺灣高等法院刑事判決                 98年度上易字第547號
上  訴  人
即  被  告  丙○○
上列上訴人因背信案件，不服台灣台北地方法院 97 年度易字第
2640號，中華民國98年1 月21日第一審判決（起訴案號：台灣台
北地方法院檢察署96年度調偵字第901 號），提起上訴，本院判
決如下：
    主  文
上訴駁回。
    理  由
一、按上訴書狀應敘述具體理由；上訴書狀未敘述上訴理由者，
    應於上訴期間屆滿後20日內補提理由書於原審法院，刑事訴
    訟法第361條第2項、第3 項前段定有明文。而第二審法院認
    為上訴書狀未敘述理由，應以判決駁回之。但其情形可以補
    正而未經原審法院命其補正者，審判長應定期間先命補正，
    此觀同法第367 條規定甚明。又所謂具體理由，必係依據卷
    內既有訴訟資料或提出新事證，指摘或表明第一審判決有何
    採證認事、用法或量刑等足以影響判決本旨之不當或違法，
    而構成應予撤銷之具體事由，始克當之（例如：依憑證據法
    則具體指出所採證據何以不具證據能力，或依憑卷證資料，
    明確指出所為證據證明力之判斷如何違背經驗、論理法則）
    ；倘僅泛言原判決認定事實錯誤、違背法令、量刑失之過重
    或輕縱，而未依上揭意旨指出具體事由，或形式上雖已指出
    具體事由，然該事由縱使屬實，亦不足以認為原判決有何不
    當或違法者（例如：對不具有調查必要性之證據，法院未依
    聲請調查亦未說明理由，或援用證據不當，但除去該證據仍
    應為同一事實之認定），皆難謂係具體理由（最高法院97年
    度台上字第892號判決意旨參照）。
二、經查：
  (一)本件原判決：(1)依證人即代書陳茂林、證人丁○○於原審之
    證述，及卷附由曾程巧、游金樹所書立之同意書，認定系爭
    土地係由被告與曾程巧共同承購，前因登記於游金樹名下，
    而於78年7 月24日由被告與曾程巧、游金樹簽立同意書，由
    游金樹取得320,000 元，並約定要將系爭土地移轉登記於被
    告名下，經證人即代書陳茂林代擬同意書後，由被告與曾程
    巧、游金樹共同簽立等情；(2)依證人陳茂林於原審關於簽立
    合夥契約書之過程之證述，核與證人乙○○、丁○○於原審
    之結證情形相符，復有合夥契約書、支付土地相關費用明細
    表等件在卷可稽等，認定被告既與證人乙○○、丁○○簽立
    合夥契約書，並於合夥契約書約定，除因需自耕證明所生之
    登記事項，需另尋身分名義人登記時，需經三方同意者外，
    就其餘部分登記事項，或經政府徵收、收購等，依投資比例
    取得，及就非農業用地應依比例辦理分割、移轉登記，若有
    不足之處，應依民法及善良風俗規定辦理之約定意旨觀之，
    則被告與游金樹之繼承人達成訴訟上和解後，就該系爭土地
    後續移轉登記事宜仍應依上開合夥契約書意旨及依民法規定
    處理。(3)次以被告透過證人陳茂林製作支付土地相關費用明
    細表，向證人甲○○、乙○○、丁○○主張相關費用分攤，
    及被告供述確有因支付系爭土地訴訟相關費用，向證人甲○○等人依土地持分比例收取律師費用，且證人林政興並以支
    票支付和解費用117,000 元，除有證人甲○○、林政興、丁○○於原審之證述外，並有乙○○所開立之支票影本1 紙附
    卷可憑，認定被告知悉就系爭土地所有權歸屬事宜與證人甲○○、乙○○、丁○○間存有替渠等處理事務之關係存在。
    (4)復以被告與游金樹之繼承人達成訴訟上和解，於94年2 月
    16日完成系爭土地之移轉登記後，竟於94年3 月15日設定最
    高限額抵押權9,600,000元予證人陳月華，並於95年1月19日
    以買賣為原因，移轉登記予陳月華，有土地登記第二類謄本
    、土地異動索引資料、土地登記申請書附卷可稽，認定被告
    既為證人甲○○、乙○○、徐新榮處理事務之人，於和解後
    完成土地登記，本應依合夥契約意旨及委任關係，就系爭土
    地依持分比例而為分割登記，且無法定不得移轉登記之事由
    ，竟捨此不為，將系爭土地設定抵押權於第三人陳月華，復
    以買賣為名義，完成移轉登記，認定被告所為足以妨害證人
    甲○○、乙○○、丁○○對系爭土地權利之實現，而有起訴
    書所指之背信犯行，並審酌被告行為動機、目的、手段、告
    訴人所受損害及其犯後已將系爭土地依比例移轉登記予告訴
    人，然因其餘費用有爭議而未能達成和解等一切情狀，就被
    告所犯連續為他人處理事務，意圖為自己不法之利益，而為
    違背其任務之行為，至生損害於本人之財產之背信犯行，判
    處有期徒刑5 月，並依中華民國九十六年減刑條例之規定，
    減其宣告刑二分之一，並諭知易科罰金之折算標準等情，已
    詳敘其所憑證據、認定理由及量刑依據。從形式上觀察，原
    判決並無認定事實錯誤、量刑瑕疵或違背法令之情形。
  (二)被告上訴意旨以其係信託登記於第三人陳月華名下，目的為
    向占有土地之訴外人請求返還土地，並無意圖為自己不法之
    利益云云，然就被告此一辯解何以不足採信之理由，原判決
    已於判決理由中說明詳盡。從形式上觀察，原判決並無認定
    事實錯誤、量刑瑕疵或違背法令之情形。此外，上訴意旨並
    未指摘原判決關於認定事實、適用法律及量刑等項，有何具
    體違法或不當。揆諸上開說明，顯然置原判決已經明白論斷
    審酌、說明之事項於不顧，意在拖延訴訟，自形式上觀察，
    核非足以動搖原判決之具體理由，依照上揭說明，應認其上
    訴為不合法律上之程式，予以駁回，並不經言詞辯論為之。
據上論斷，應依刑事訴訟法第367條前段、第372條，判決如主文
。
中    華    民    國    98    年    3     月    6     日
                  刑事第十一庭  審判長法  官  張連財
                                      法  官  林明俊
                                      法  官  楊照男
以上正本證明與原本無異。
不得上訴。
                                      書記官  張美華
中    華    民    國    98    年    3     月    6     日


司法院資訊處製作；財團法人民間司法改革基金會備份。
